臺灣嘉義地方法院民事判決　九十一年度訴字第三二號
　　原　　　告　甲○○
　　被　　　告　乙○○
右列當事人間請求確認本票債權不存在事件，本院判決如左：
    主    文
原告提起本件訴訟應駁回。
本案訴訟費用由原告負擔。
    事實及理由
壹、原告主張：
  一、原告兒子王錦榮在民國八十八年四月二十三日，向被告借款新台幣（下同）六
      十五萬元，因為利息以高利計算，十天一期，利息共計七萬六千元，王錦榮開
      立四張支票，面額共七十二萬六千元，但被告要求原告擔保本次借款，並要求
      原告開立面額八十萬元本票一張（發票日；八十八年四月二十三日，未載到期
      日），因王錦榮急於軋票，於是原告答應擔保此次借款。王錦榮開出四張支票
      兌現後，原告擔保責任應已終止，被告竟未將本票返還原告，原告一時失察，
      沒有向被告索回，但原告未向被告借款，被告所持原告本票應無效。
      被告後來陸續借款給王錦榮，並未告知原告，原告也未同意為王錦榮擔保，所
      以王錦榮與被告間的債務問題，與原告無關。另外，王錦榮向被告借款，每次
      都有兌現，只有最後一次八十九年三月八日，退票四十三萬元未還被告，與原
      告所擔保八十萬元借款無關，依照票據法第十三條前段規定反面解釋，如以對
      價收受作為交付票據條件時，票據債務人自得以欠缺對價，對執票人主張抗辯
      ，原告未取得被告任何金錢或物品，被告對原告並無實際債權存在，被告主張
      本票債權，應負舉證責任，因此，嘉義地方法院八十九年度票字第一八一號裁
      定應廢棄，而請求確認被告持有原告所簽發八十萬元本票，其中超過三十萬元
      以上本票債權不存在。
  二、提出寶島銀行嘉義分行交易紀錄表影本一份，作為證明。
貳、被告經過本院合法通知，沒有正當理由，未向本院請假，而沒有在最後言詞辯論
    期日，到庭陳述意見，同時，本案沒有民事訴訟法第三百八十六條所規定的情形
    出現（請看附錄法條），因此，本院依照原告聲請，由原告單獨辯論而直接判決
    。
    但根據被告所提書狀及之前在法庭上的陳述，被告抗辯：王錦榮向被告借款八十
    萬元，並由原告開立八十萬元本票作為擔保，後來，王錦榮還款三十萬元，仍欠
    原告五十萬元，所以本票未還原告，被告願依民法第七四一條規定，減縮原告所
    保證的範圍為五十萬元。對於王錦榮陸續向被告借款一事，原告並未同意當連帶
    保證人，但依民法第七五四條規定，就連續發生之債務為保證而未定有期間者，
    保證人得隨時通知債權人終止保證契約，原告從未向被告表示終止，原告同意成
    為王錦榮一筆借款的保證人，卻否認同意對陸續發生的借款擔任保證，此一事實
    ，原告應負舉證責任。而且原告思慮成熟，豈有已清償借款而未取回本票之理？
    原告提出王錦榮還款的四張支票，並非全部還給被告，四張支票也未全由被告兌
    現，四張支票金額共計七十二萬六千元，如採利息前扣方式，還款數額應與借款
    金額相同，為何與借款金額八十萬元不符？故本件本票債權存在，原告應負保證
    責任，而請求駁回原告訴訟。
參、本院判斷：
  一、程序方面：原告因為被告承認有拿到三十萬元，在九十一年十月八日，原告減
      縮聲明為；請求確認被告持有原告八十八年四月二十三日所簽發本票，面額八
      十萬元，其中超過三十萬元以上本票債權不存在。依照民事訴訟法第二五五條
      第一項第三款規定：「訴狀送達後，原告不得將原訴變更或追加他訴。但有下
      列各款情形之一者，不在此限：３、擴張或減縮應受判決事項之聲明者」，原
      告縮減聲明，符合法律規定，可以准許。
  二、原告承認開立八十萬元本票交付被告，雙方未爭執，可以採信。原告主張擔保
      王錦榮的借款已還清，但未提出證據證明，證人王錦榮雖在九十一年七月十日
      作證；八十八年四月二十二日、二十三日，先後向被告借款二十七萬八千元及
      四十四萬八千元，跟被告借款很多次，現尚欠被告四十三萬元，原告本票是擔
      保本次借款（共七十二萬六千元），八十八年四月三十日還款二十七萬八千元
      （二張票分別為十萬元、十七萬八千元），同年五月三日還款四十四萬八千元
      （二張票分別為二十萬元、二十四萬八千元），本票忘記向被告取回，被告曾
      說錢領到後，本票自動作廢。但按照一般人民所認知的社會經驗法則，借款債
      務清償後，所擔保的本票，發票人應會要求持票人返還本票，根據王錦榮的證
      詞，他是在八十八年四月三十日及五月三日，以四張支票還清七十二萬六千元
      借款，而被告則是在八十九年十月二十五日，向本院聲請對原告本票裁定，距
      王錦榮所說的還款時間，相隔一年五個多月，如果王錦榮是以支票來清償被告
      的借款，並且要求原告擔保借款，王錦榮應很瞭解支票及本票在法律上的效用
      ，怎麼會在還清七十二萬六千元借款後，不向被告要求取回原告的本票，任由
      被告持有原告本票達一年五個多月的時間，確實違反一般常情，而且王錦榮是
      原告兒子，他的證詞難免會稍微偏袒原告，故證人的證詞不可採信。原告的主
      張因為沒有證據證明，不能被本院接受，被告的抗辯可以認定真實而被本院採
      信。因此，原告請求確認八十萬元本票，其中超過三十萬元債權不存在，不具
      有法律上理由，應該駁回。
      至於證人王錦榮先後在九十一年三月十九日、四月三十日、五月十四日、十一
      月十一日，在法院外以四份書狀作證陳述，並未經過原告及被告同意，依照民
      事訴訟法第三０五條第三項規定，證人王錦榮的書狀證詞不具有證據能力，不
      能作為本案證據，本院無法加以審酌。
  三、綜上所述，被告簽發八十萬元本票，作為王錦榮向被告借款的擔保，但王錦榮
      只還被告三十萬元，仍欠被告五十萬元，原告簽發本票既是作為借款擔保，因
      此，原告請求確認八十萬元本票，其中超過三十萬元本票債權不存在，不具有
      法律上理由，應該駁回。
  四、本件事證明確，原告提出其他主張及證據調查，不會影響本院判斷，故不必在
      此一一論述。
肆、訴訟費用負擔的依據，依照民事訴訟法第七十八條，判決如主文。
中　　　華　　　民　　　國　　　九十一　　年　　　十二　　月　　十七　　日
                                  臺灣嘉義地方法院民事第二庭
                                      法　官　甘　大　空
右為正本係照原本作成
如對本判決上訴應於送達後二十日內向本院提出上訴狀
中　　　華　　　民　　　國　　　九十一　　年　　　十二　　月　　十七　　日
                                      書記官　陳　麗　雅
~F0~
~T40~
附錄法條：
民事訴訟法第三八六條：「有左列各款情形之一者，法院應以裁定駁回前條聲請，並
延展辯論期日：
一　不到場之當事人未於相當時期受合法之通知者。
二　當事人之不到場，可認為係因天災或其他不可避之事故者。
三　到場之當事人於法院應依職權調查之事項，不能為必要之證明者。
四　到場之當事人所提出之聲明、事實或證據，未於相當時期通知他造者。」
